臺灣士林地方法院民事判決　　　　　　　 99年度訴字第441號
原　　　告　田秉欣
訴訟代理人　張至剛律師
被　　　告　陳玉華
上列當事人間清償借款事件，本院於100 年3 月21日言詞辯論終
結，判決如下：
    主  文
被告應給付原告新臺幣佰拾萬伍仟貳佰零伍元及自民國九十
九年五月一日起至清償日止按年息百分之五計算之利息。
訴訟費用由被告負擔。
本判決於原告以新臺幣壹佰壹拾壹萬元為被告供擔保後，得假執
行，但被告如以新臺幣佰拾萬伍仟貳佰零伍元為原告預供擔
保得免為假執行。
    事  實  及  理  由
一、原告起訴主張：被告因財務週轉所需，自民國96年10月間起
    至97年4 月止，陸續向原告借貸新台幣（下同）330 萬5,20
    5 元，借款詳細時間、金額如下：1.96年10月11日借款30萬
    元；2.96年10月24日借款33萬5,000 元；3.96年10月26日借
    款73萬3,000 元。4.96年10月31日借款110 萬元。5.96年11
    月2 日借款4 萬6,000 元。6.96年11月5 日借款5 萬元。7.
    96年11月12日借款12萬2,205 元。8.96年11月13日借款1 萬
    9,000 元。9.96年11月15日借款30萬元。10.96 年12月11日
    借款20萬元。11.97 年1 月7 日借款5 萬元。12.97 年4 月
    30日借款5 萬元。原告經口頭催告被告返還借款，被告表示
    一定清償，但遲未見被告履行承諾，原告嗣後委請律師於98
    年12月4 日發函請被告償還款項，被告收受已逾1 個月仍未
    出面，原告不得已提出訴訟，依民法第474 條、第478 條規
    定請求被告返還借款。並聲明：被告應給付原告330 萬5,20
    5 元及自起訴狀繕本送達翌日起至清償日止按年息百分之五
    計算之利息；訴訟費用由被告負擔；原告願供擔保請准宣告
    假執行。
二、被告辯稱：
    當初伊的公司財務出現狀況，但是伊時常在國外，而原告是
    伊朋友，遂請原告幫忙處理財務，原告是要投資被告經營的
    公司所以交付資金，原告所陳前開款項均為入股金而非借款
    ，之後要與原告商談入股細節時，兩造就沒什麼聯繫。聲明
    ：駁回原告之訴。
三、本院得心證之理由：
(一)、按「稱消費借貸者，謂當事人一方移轉金錢或其他代替物之
    所有權於他方，而約定他方以種類、品質、數量相同之物返
    還之契約。當事人之一方對他方負金錢或其他代替物之給付
    義務而約定以之作為消費借貸之標的者，亦成立消費借貸。
    」民法第474 條定有明文。
(二)、經查：
  1.96年10月11日、同年10月24日、同年10月26日借款部分：
    被告不否認有收到款項，但否認為借貸，辯稱為原告入股之
    股金云云。原告則提出被告所簽發，付款人為永豐銀行蘭雅
    分行、帳號為000000000 號、支票號碼AO687230號、AO6872
    45號、AO687246號，金額分別為30萬元、33萬5,000 元、73
    萬3,000 元之支票以及原告於96年10月24日、96年10月26日
    各匯款33萬5,000 元、10萬元至被告永豐蘭雅分行00000000
    000000號帳戶內之匯款單（卷第9 頁、第10頁、第60頁）作
    為佐證。倘若原告確實係為入股被告經營之公司作為股金，
    則被告應係完成原告為公司股東之登記並交付股票給原告，
    而非簽發支票給原告收執。況且，兩造間如有入股協議，理
    應會約定入股股數、金額以及入股時間點或甚至經營權是否
    移轉等事項，然被告對於兩造間入股約定內容為何，無法陳
    明，兩造間對於入股股數、金額均無意思表示一致，顯然並
    無所謂入股契約。再查，證人陳志誠證稱，伊為被告先前經
    營公司之員工，當初公司缺資金，原告有拿出錢，但是伊不
    知道拿錢是投資公司還是借貸給被告或是借貸給公司，有幾
    次公司資金週轉不靈時，都是原告直接拿支票過來等語。證
    人陳志誠雖不知悉原告交付資金之原因為何，然該時點均為
    被告公司缺乏資金週轉臨時應急所用，陸陸續續，且金額有
    多有少亦非完整數字，顯然係被告缺資金時向原告借貸，較
    合乎常情。是原告主張與被告間成立消費借貸關係應屬可信
    。
  2.96年10月31日借款110 萬元：被告於96年10月11日向原告借
    款110 萬元，有原告提出被告書寫之「支借96年10月31日支
    存計110 萬元整」之字據（卷第11頁），其上筆跡，核與被
    告筆跡筆劃特徵相符，經本院囑託法務部調查局鑑定屬實，
    此有法務部調查局99年11 月25 日調科貳字第09900544470
    號鑑定書在卷可按（本院卷第102 頁以下）。被告於96年10
    月31日向原告借貸110 萬元，已有上開借據足資證明，被告
    辯稱為入股金，顯與字據文義不符，並無可信。
  3.原告利用其於台新國際商業銀行天母分行00000000000000號
    帳戶分別於96年11月2 日網路轉帳4 萬6,000 元、同年11月
    5 日網路轉帳5 萬元、同年11月13日網路ATM 轉帳1 萬9,00
    0 元、同年11月15日網路轉帳30萬元、同年12月11日網路轉
    帳20萬元至被告永豐蘭雅分行上開帳戶內，此有本院向台新
    國際商業銀行函查之回覆資料以及原告提供之交易明細表可
    參（本院卷第67頁至第72頁、第12頁至第16頁）。又96年11
    月12日原告為被告墊付電話費用等共12萬2,205 元（卷第17
    頁）、97年1 月7 日原告轉帳5 萬元至被告帳戶等情（卷第
    19頁），均為被告所不爭，惟被告否認兩造間為借貸關係，
    亦辯稱為入股股金云云。然而，被告所陳情節無法認定兩造
    間確有入股協議，而依據證人陳志誠之證詞可認定，均係在
    被告臨時缺資金時向原告請求協助，衡情原告先前要求被告
    簽寫借條、簽發支票，顯然兩造間並無贈與金錢之意，被告
    需負返還責任，是原告主張為消費借貸關係，應屬可信。
  4.97年4 月30日被告向原告借貸5 萬元，業經被告自認（本院
    59頁）在卷，並有原告提出之借據可證（本院卷第21頁），
    原告該部分主張堪予認定。
(三)、按借用人應於約定期限內，返還與借用物種類、品質、數量
    相同之物，未定返還期限者，借用人得隨時返還，貸與人亦
    得定一個月以上之相當期限，催告返還，民法第478 條定有
    明文。所謂貸與人得定一個月以上之相當期限催告返還，非
    謂貸與人之催告必須定有期限，祇須貸與人有催告之事實，
    而催告後已逾一個月以上相當期限者，即認借用人有返還借
    用物之義務，借用人於該期限屆滿時起，即負遲延責任，次
    按給付無確定期限者，債務人於債權人得請求給付時，經其
    催告而未為給付，自受催告時起，負遲延責任，遲延之債務
    ，以支付金錢為標的者，債權人得請求依法定利率計算之遲
    延利息，民法第229 條第2 項、第233 條第1 項前段分別定
    有明文。本件兩造間系爭借貸關係未約定返還期限，原告於
    起訴前98年12月4 日即以律師函請求被告返還前開借款，於
    98年12月9 日送達被告，有送達回執在卷可按，於起訴前催
    告即已滿1 個月被告即應負遲延責任。從而，原告依據借貸
    契約之法律關係請求被告給付330 萬5,205 元（300,000 ＋
    335,000 ＋733,000 ＋1,100,000 ＋46,000＋50,000＋19,0
    00＋300,000 ＋200,000 ＋122,205 ＋50,000＋50,000＝3,
    305,205 ）及自起訴狀繕本送達翌日即99年5 月1 日起至清
    償日止按法定利率即年息5 ％計算之利息，為有理由，應予
    准許。訴訟費用應由敗訴之被告負擔。
四、原告之訴為有理由，依民事訴訟法第78條、第390 條2 項、
    第392 條第2 項規定，判決如主文。
中    華    民    國   100    年    3     月    31    日
                  民事第二庭  法  官  絲鈺雲
以上正本證明與原本無異。
如對本判決上訴，應於判決送達後20日內向本院提出上訴狀；若
委任律師提起上訴者，應一併繳納上訴審裁判費，否則本院得不
命補正逕行駁回上訴。
中    華    民    國   100    年    4     月    6     日
                              書記官  林玫熹